# 请教陈老师，同一控制下合并处理？

提问人：zppsufe 时间：2011-02-09 16:42:55
问题背景：XX为A、B公司的实际控制人，拟以A作为主体上市，为上市重组A出资 100 设立C公司，紧接着B以其主要资产厂房、设备对C增资，出资资产账面值 600 、评估值 900 ，增资时约定 300 作为实收资本， 600 作为资本公积，增资后A持有C25%股权，B持有C75%股权；A以 900 的对价收购B持有的C75%股权，股权转让后B公司正式注销，A持有C100%股权。 请问：（ 1 ）在编制申报材料时，B是否需要作为同一控制下企业合并纳入合并范围；或是另外编制备考报表进行披露。 （ 2 ）A公司层面，收购75%股权时，对价900 万，对应C的净资产 1000 ，75%为 750 ，A账面长投是按照 750 入账还是 900 入账。 （ 3 ）合并层面，若A的长投以 750 入账，差额150 计入资本公积，该资本公积在合并时与C公司账面的资本公积可否抵消从而合并的资本公积为0.

回答人：chenyiwei
回复 楼主 zppsufe 的帖子从你所述情况看，B以其主要生产设备等构成业务的资产对新设的C公司增资，A公司随即向C公司购买增持的股权，这两个步骤的综合影响，应当会构成一项同一控制下的业务合并。 按照同一控制下业务合并的处理原则，在A的合并报表层面，取得原先属于B的经营性资产应按原账面价值 600 入账，实际支付对价 900 与原账面价值 600 之间的差额 300 冲减资本公积。同时，在合并报表层面，应按同一控制下合并的要求调整前期比较数据。 在A的个别报表层面，以 900 收购B持有C的 75 ％股权（对应净资产份额为 600 ，因为对C而言取得B增资投入的非货币资产也是一项同一控制下的合并，也按照帐面价值入账），长期股权投资的入账价值（初始成本）应为 600 ，差额 300 冲减资本公积。

回答人：chenyiwei
回复 板凳 zppsufe 的帖子这已经构成企业合并，而不是“同一公司控制权人下的非企业合并事项”，因此不能仅仅备考反映，而是应当调整申报财务报表。

回答人：chenyiwei
回复 地板 zppsufe 的帖子站在A的合并报表角度，如果所有这些重组步骤属于一项同时安排达成、互为条件的一揽子交易，则该交易的结果就是A取得了原账面价值为 600 的经营性净资产（原属于B）。A设立C时出资的 100 现金在交易前后均在A的合并范围内。 对此类问题的考虑要注重经济实质的考虑。这些交易的最终目的就是把帐面价值 600 的净资产注入A的合并报表主体中，其中在B向C的注资环节，A利用其 25 ％的股权比例享有 75 （[100+600]*25%-100），其余的 525 是通过 75 ％的股权转让获得的。

回答人：chenyiwei
回复 8 楼 wumin88838 的帖子对于A而言，通过取得C的 75 ％股权，取得了对B注入C的业务的控制权，间接实现了该项业务注入拟上市主体。因此对于A而言是同一控制下企业合并，不适用非货币性资产交换的处理原则。

回答人：chenyiwei
回复 10 楼 zppsufe 的帖子 1 、 2 、单体层面会计分录和抵销分录可以这样理解。 3 、由于本次收购的经营性资产涵盖了B公司的大部分实质性的经营性资产，建议在编制A的申报报表时，将B公司的报表在重组完成日之前全部纳入合并，在重组完成日再把不纳入收购范围的B公司资产、负债剥离出去（冲减合并报表层面的股东权益），这样可以避免对以前期间的报表人为主观拆分的问题。证监会目前的态度是尽可能避免编制基于主观的剥离调整的“剥离报表”。